【裁判字號】    95,交抗,192
【裁判日期】    950929
【裁判案由】    聲明異議
【裁判全文】
臺灣高等法院臺南分院刑事裁定        95年度交抗字第192號
抗  告  人
即受處分人  甲○○
上列抗告人因違反道路交通管理處罰條例案件，不服臺灣雲林地
方法院中華民國95年8月14日所為裁定（95年度交聲字第127號）
提起抗告，本院裁定如下：
    主    文
抗告駁回。
    理    由
一、抗告意旨略以：抗告人即受處分人甲○○（下稱抗告人）在
    台北駕駛計程車為業，雲林縣北港鎮草湖里東湖19號地址已
    經作為倉庫使用，長期以來無人居住，一直以來郵差皆係送
    信至前一間屋子即迴轉，抗告人之父親住於雲林縣北港鎮草
    湖里東湖9之2號，亦經常前往東湖19號屋子巡視，從未發現
    任何送達通知文件，且鄉下地方左鄰右舍熟識，彼此照應形
    同家人，如有重要文件招領即屬生活大事，理應甚為重視，
    乃從無鄰人接受招領通知之囑託，原審認定合法送達，僅憑
    送達證書影本一份，並未詳盡調查通知書是否係黏貼於何處
    門首？置於何處之信箱或何處之適當位置？就事實之認定顯
    難令人折服！況就抗告人所居住地區之寄存送達爭議案例比
    比皆是，並非抗告人首開先例，原審於此確有未盡調查之違
    誤。另本件違規事件在94年12月3日，處罰鍰新台幣（下同
    ）1800元，抗告人於95年4月12日前往雲林監理站繳納另件
    罰鍰2400元，如抗告人知悉有本件1800元之罰鍰，豈有不予
    繳納之理！且抗告人親自到監理站繳納罰鍰，另有他件應繳
    罰鍰，監理站人員卻未盡告知之責，抗告人當然可以相信已
    無其他應繳罰鍰，如監理站人員故意不為告知，則顯然違反
    誠信原則，嗣後吊銷抗告人之駕照即嚴重違反法治。末按抗
    告人以開計程車為業，職業駕照每三年驗照一次，95年7月2
    7日前往驗照換照，經承辦人員告知駕照已遭吊銷，頓時一
    家五口生活陷入困境，必須前往社會福利機構請求救濟，一
    次違規迴車之行為即將抗告人無情砲擊，嚴重違反比例原則
    ，人性尊嚴何在？憲法價值何存？綜上所陳，請求撤銷原審
    裁定，另為適法裁定云云。
二、按受處分人不服道路交通管理處罰條例第8條所定主管機關
    所為之處罰者，得於接到裁決書之翌日起20日內，向管轄地
    方法院聲明異議，道路交通管理處罰條例第87條第1項定有
    明文。次按依道路交通管理處罰條例第87條規定向管轄法院
    聲明異議之期間，自裁決送達之翌日起算，並得依法扣除在
    途期間及聲請回復原狀；又交通法庭認聲明異議不合法律上
    之程式，且無從補正者，應以裁定駁回之，道路交通案件處
    理辦法第12條、第18條亦分別明定之。再按處理違反道路交
    通管理事件，有關文書送達之程序，係依行政程序法之規定
    ，違反道路交通管理事件統一裁罰基準及處理細則第5條規
    定甚明。而依行政程序法第68條第1項、第74條第1項、第2
    項規定：送達由行政機關自行或交由郵政機關送達；送達不
    能依前二條規定為之者，得將文書寄存送達地之地方自治或
    警察機關，並作送達通知書兩份，一份黏貼於應受送達人住
    居所、事務所、營業所或其就業處所門首，另一份交由鄰居
    轉交或置於該送達處所信箱或其他適當位置，以為送達；前
    項情形，由郵政機關為送達者，得將文書寄存於送達地之郵
    政機關。至於受送達人實際於何時受領該送達文書，均與合
    法送達之效力不生影響。
三、經查，本件抗告人甲○○於94年12月3日下午5時50分許，駕
    駛車號7R-2877號自用小客車，在臺北市○○路24巷口，因
    違規迴轉，經臺北市政府警察局萬華分局東園派出所員警當
    場掣單舉發，並未於應到案日期前繳納罰鍰或提出申訴，而
    經原處分機關於95年5月30日以雲監裁字第裁72－AEB639672
    號裁決書裁處抗告人罰鍰1800元，並記違規點數1點等情，
    有裁決書、臺北市政府警察局舉發違反道路交通管理事件通
    知單在卷可稽（原審卷第7、8頁），上開裁決書並經原處分
    機關向受處分人之戶籍地址即雲林縣北港鎮草湖里東湖19號
    以掛號郵寄，嗣因未獲會晤應受送達人，亦無受領文書之同
    居人或受僱人，乃依行政程序法第74條之規定，於95年6月6
    日將該文書寄存於送達地之郵政機關即北港郵局，並作送達
    通知書兩份，一份黏貼於應受送達人上開戶籍地址門首，一
    份置於受送達處所信箱或其他適當位置，有雲林縣監理站送
    達證書影本、個人基本資料查詢結果在卷可稽（原審卷第9
    、10頁），是本件裁決書於95年6月6日即合法送達抗告人而
    發生效力，其遲至95年8月3日始向原處分機關提出聲明異議
    ，有蓋有原處分機關收文章之聲明異議狀在卷可稽（原審卷
    第2頁），已逾20日之法定期間，抗告人之抗告不合法，且
    無從補正，自應予駁回。又本件抗告人係以開計程車為業之
    職業駕駛人，對於交通法規聲明異議期間、吊銷駕照之規定
    ，應相當知悉，其於交通違規而經警摯單舉發時，既在上開
    交通違規通知單上親自簽名（見原審卷第7頁之交通違規舉
    發通知單），則關於上開裁罰通知文件之送達，自應注意，
    抗告意旨以監理站人員未為告知另有本件罰鍰、上開送達地
    址從未發現任何送達通知文件，亦無鄰人接受招領通知之囑
    託云云，顯為事後卸責之詞，要無可採。綜上所述，本件抗
    告人之聲明異議，已逾20日之法定期間，已不合法，已如上
    述，原審因認本件異議業已逾期，抗告人所為異議並不合法
    ，而裁定駁回抗告人之異議，本院經核並無不合。抗告人所
    提抗告，均無理由，應予駁回。
據上論斷，應依道路交通案件處理辦法第26條，刑事訴訟法第41
2條，裁定如主文。
中    華    民    國    95    年    9     月    29    日
                  刑事第二庭    審判長法  官    葉居正
                                      法  官    吳森豐
                                      法  官    莊俊華
以上正本證明與原本無異。
不得再抗告。
                                      書記官    尤乃玉
中    華    民    國    95    年    10    月    2     日


司法院資訊處製作；財團法人民間司法改革基金會備份。
